臺灣臺中地方法院刑事判決　　　　　　　　　　　　九十三年度易字第二一○三號
　　公　訴　人　臺灣臺中地方法院檢察署檢察官
　　被　　　告　乙○○
右列被告因詐欺案件，經檢察官聲請簡易判決處刑（九十三年度偵字第一一九七八號
），本院臺中簡易庭認不宜以簡易判決處刑，簽移本院刑事庭改依通常程序審理，並
判決如左：
    主    文
乙○○幫助意圖為自己不法之所有，以詐術使人將本人之物交付，處有期徒刑月，
如易科罰金，以佰元折算壹日。
    犯罪事實
一、乙○○於民國九十二年十一月六日，在臺中市○○路○段三百八十號新竹國際商
    業銀行臺中分行開立帳號00000000000000號存簿帳戶，應可預見
    其將自己之金融帳戶交付予姓名年籍不詳之成年男子使用，足供該名成年男子向
    他人詐騙財物，作為匯款或轉匯款之用，而其發生並不違背其本意之認識下，竟
    不顧他人所可能遭害之危險，容任該名成年男子藉以遂行犯罪，並基於幫助該名
    成年男子詐欺取財之不確定故意，於該帳戶開戶日（即九十二年十一月六日）之
    後不詳時、地，將上開帳戶之存摺、金融卡連同提款密碼等物一併交付予該名成
    年男子，而以此方式幫助該名成年男子詐騙他人財物。嗣該名成年男子取得前開
    帳戶後，即意圖為自己不法之所有，在聯合報刊登「模特兒私兼、絕不打槍、包
    你滿意、配合度高、不趕時間、0000000000」小廣告，甲○○見報即
    撥打該廣告之電話號碼，該犯罪集團遂向其佯稱須透過操作自動提款機確認身份
    ，致甲○○不疑有他，而陷於錯誤，於九十三年二月十四日十五時五十四分，十
    六時二十六分、二十一時二十四分、二十一時二十五分先後至新竹市○○路一九
    六號上海商業儲蓄銀行及新竹市○○○路八號交通銀行所設自動櫃員機，依該犯
    罪集團成員所為指示，以其中國信託銀行、中國國際商業銀行等提款卡操作，竟
    匯出共四筆款項合計新臺幣（下同）三十五萬一千九百二十九元，而其中之甲○
    ○於該日十五時五十四分所匯之九萬九千九百八十三元係匯至該犯罪集團所指定
    之乙○○上揭銀行帳戶內，嗣甲○○察覺有異，始知受騙，經報警處理，而循線
    查悉上情。
二、案經甲○○訴由臺中市警察局第四分局報告臺灣臺中地方法院檢察署檢察官聲請
    簡易判決處刑。
    理    由
一、訊據被告矢口否認有何幫助詐欺取財犯行，並辯稱：伊不認識被害人，亦未至銀
    行辦理上開帳戶之開戶，當初伊是要辦理貸款，曾在忠太東路租屋處，將身分證
    及申請所需填寫之表格交給承辦專員云云。經查：
    (一)證人即新竹國際商業銀行臺中分行職員鄭玉停於警詢時證稱：被告本人於九十
      二年十一月六日至新竹國際商業銀行，持國民身分證至該行開戶，而該行除有
      寫委託書外，均須由本人現場開戶並領取等語（見警卷第十二頁），繼之於偵
      查中亦證述：本件帳戶係由其辦理，依該行規定開戶必須由本人辦理，伊每天
      受理七、八十人，其實對被告並沒有印象，是後來接獲第四分局通知，伊在調
      閱該行所拍攝到之開戶人與第四分局為被告所攝置之影像檔係同一人，而確定
      開戶之人即係被告本人，且該行開戶需要本人臨櫃辦理等語明確（見偵查卷第
      三五頁），而以該證人與被告間素不相識，並無利害關係或故舊恩怨，要無甘
      冒偽證罪之刑事處罰風險，而構詞誣陷被告之理，是其所為前揭證詞，應屬客
      觀公正，堪予採信。因之，被告所有前開新竹國際商業銀行帳戶之開戶手續應
      係伊自己親自前往該行辦理，自難假手於他人代為辦理，是被告辯稱：伊並未
      至銀行辦理上開帳戶之開戶手續等詞，與實情相去甚遠，尚難遽信。
    (二)且觀諸本院依職權向新竹國際商業銀行臺中分行查詢被告至該行開戶之時間，
      據該行行員鄭玉停覆稱：經其查閱資料後，被告為當日下午一時四十七分許至
      櫃台辦理開戶等情，此有本院公務電話紀錄一紙存卷可按（見本院卷第二五頁
      ），而扣案之監視器錄影ＶＣＤ經本院資訊室予以列印翻拍後，由本院於審理
      期日提示各該翻拍照片供被告辨認結果，被告亦答稱：監視器之翻拍照片，伊
      認為與伊雷同，而開戶資料上之行動電話為伊所有無誤，簽名亦係伊所簽無誤
      等語（見本院九十三年十一月十七日審判筆錄），顯見被告並不否認上開監視
      器翻拍照片顯示影像中正坐在服務台前面填寫並辦理開戶相關資料及手續之男
      子即為其本人；且依該翻拍照片呈現影像對照各照片左下角顯示之時間觀之（
      見本院卷第二六至三四頁），該翻拍照片中由被告自承與其雷同之男子，於九
      十二年十一月六日十三時二十三分五十三秒係坐於新竹國際商業銀行臺中分行
      之靠近門口之服務台前，嗣於同日十三時二十四分十六秒、十三時二十六分二
      十秒、十三時二十八分十六秒均在該服務台服務人員前填寫資料，其後於十三
      時三十分十九秒起身走向該行內側，並於同日十三時五十二分三十一秒步行往
      該行門口離去，依此影像先後時序推知，該名男子停留在該行內側櫃臺辦理手
      續之時間係於九十二年十一月六日十三時三十分至同日十三時五十二分之間，
      核與被告辦理開戶之時間相符，顯見上開翻拍照片中坐於服務台填寫資料後走
      往內側辦理手續之男子即為被告無訛，是被告應係於上開時間親自前往新竹國
      際商業銀行臺中分行辦理開戶手續，否則其何以於該帳戶開戶之時間適出現在
      該行現場裝設之監視器影像中？況被告既自承：開戶資料上簽名為其所親簽等
      詞，而該帳戶之開戶手續係現場開戶並領取等情，復經證人鄭玉停證述明確，
      則該帳戶之開戶資料中簽名欄自係由被告於現場親自辦理後所簽至明，是被告
      空言辯稱伊未前往銀行辦理開戶手續云云，顯非可取。
    (三)再參酌以被告名義開立之上開帳戶係於九十二年十一月六日開戶，而該帳戶原
      於開戶當日所存入之一千元，旋即於同日復經全數領出等情，有被告前開帳戶
      提存現金之客戶歷史檔交易明細查詢表一份在卷可考（見偵查卷第十七頁），
      衡情被告開立該帳戶若係供自己使用，其殊無可能於開戶手續完成後，立即於
      當日又將甫存入區區一千元之開戶金，以現金方式提領，使帳戶餘額為零，是
      被告此舉顯與通常開立使用帳戶之情形迥異，益見被告開立該帳戶自始即有供
      他人使用之意。
    (四)又查，被害人甲○○因見報紙刊登「模特兒私兼、絕不打槍、包你滿意、配合
      度高、不趕時間、0000000000」小廣告，遂撥打該電話而受騙，而
      共計匯款四筆款項合計三十五萬一千九百二十九元，而其中於九十三年二月十
      四日十五時五十四分所匯款之九萬九千九百八十三元係匯至該犯罪集團所指定
      之乙○○上揭銀行帳戶內等情，業據被害人於警詢中指述綦詳，並有被害人甲
      ○○分別於九十三年二月十四日十五時五十四分、十六時二十六分、二十一時
      二十四分、二十一時二十五分匯款紀錄之上海商業儲蓄銀行自動櫃員機存戶交
      易明細表、交通銀行自動櫃員機存戶交易明細表各二紙、被告前開帳戶提存現
      金之客戶歷史檔交易明細查詢一份等影本附卷可稽（見偵查卷第一三頁、二二
      頁），足認被害人甲○○上開遭受詐騙之指述，與事實相符，堪以採信。
    (五)復參以金融機構之帳戶為個人理財之工具，為便利大眾使用此一理財工具，以
      資活絡資金供需，對於申請開設金融帳戶並無設有任何特殊之限制，一般民眾
      皆能自由申請開戶，並得同時在不同金融機構申請多數存款帳戶使用，乃眾所
      周知之事實，依一般人之社會生活經驗，倘係經由合法管道之收入或支出，其
      於金融帳戶之存放及提領，本可自行向金融行庫開立帳戶後使用，殊無大費周
      章使用他人帳戶之必要，況且近來類如刮刮樂、退稅轉帳等詐騙案件層出不窮
      ，詐騙集團多利用人頭帳戶做為出入帳戶，不僅廣為媒體所披載，亦經政府一
      再宣導提醒注意，尤以現今各地金融機構所設自動提款機莫不設定轉帳之警示
      畫面，或張貼警示標語，促請使用大眾注意，衡諸目前社會以電視、報紙甚至
      網路等管道流通資訊之普及程度，以及使用自動提款機從事提款、轉帳交易之
      頻繁，苟見有陌生人不思以自己名義申請開立帳戶，反而向不特定人蒐集或收
      購他人之金融機構帳戶使用，帳戶所有人焉能安心將其帳戶交付收購帳戶之人
      ，而絲毫未加懷疑其收購帳戶之目的即在於詐取他人財物？由此顯見被告對於
      姓名年籍不詳之之成年男子係將該帳戶用以實施詐欺犯行，當可預見，且其對
      於該男子利用其帳戶向人詐取財物，並無違背其本意，是被告主觀上應具有幫
      助他人詐取財物之不法犯意甚明。
    (六)至被告所辯：當初伊是要辦理貸款，曾在忠太東路租屋處，將身分證及申請所
      需填寫之表格交給承辦專員乙節。然查：被告迄未能提出任何實據以供查證，
      其上開辯詞已難遽信；且被告係親自前往新竹國際商業銀行臺中分行辦理開戶
      手續，既經本院詳加認定如前，是被告徒託空言所為前揭辯解，自難採為其有
      利之認定，附此敘明。
    (七)綜上，被告所辯上開各節，無非事後卸責之詞，俱不足採。本件事證明確，被
      告犯行應堪認定。
二、查本件上開姓名年籍不詳之成年男子基於為自己不法所有之犯意，以上開之方式
    為詐術，使被害人甲○○陷於錯誤，而將本人之財物交付，該名成年男子所為，
    自係犯刑法第三百三十九條第一項之詐欺取財罪。被告乙○○將其所有上開新竹
    國際商業銀行之帳戶交給該名男子詐騙財物，顯係基於幫助他人詐欺取財之犯意
    ，且所為提供前開帳戶予他人之行為屬刑法詐欺取財罪構成要件以外之行為，其
    既以幫助他人犯罪之意思而參與犯罪構成要件以外之行為，故核其所為，係犯刑
    法第三十條第一項、第三百三十九條第一項之幫助詐欺取財罪，並依同法第三十
    條第二項之規定減輕其刑。爰審酌被告平日素行，其任意提供帳戶予不法份子使
    用，且其所提供帳戶非惟幫助詐騙者遂行詐財目的，同時使詐欺者得以隱匿其真
    實身分，減少遭查獲之風險，愈使其肆無忌憚，加深犯罪之猖獗，且犯後猶飾詞
    圖卸，不具悔意之態度等一切情狀，量處如主文所示之刑，並諭知易科罰金之折
    算標準，以資懲儆。
據上論斷，應依刑事訴訟法第四百五十二條、第二百九十九條第一項前段，刑法第三
十條、第三百三十九條第一項、第四十一條第一項前段，罰金罰鍰提高標準條例第一
條前段、第二條，判決如主文。
本案經檢察官李斌到庭執行職務。
中      華      民      國    九十三    年      十一    月    三十     日
                                    臺灣臺中地方法院刑事第十三庭
                                        審判長法  官  許  旭  聖
                                              法  官  李  秋  娟
                                              法  官  陳  可  薇
右正本證明與原本無異。
如不服本判決，應於判決送達後十日內向本院提出上訴狀，上訴於臺灣高等法院臺中
分院（須附繕本）。
                                              書記官
中      華      民      國    九十三    年     十一     月     三十     日
附錄論罪法條：
刑法第三百三十九條第一項
意圖為自己或第三人不法之所有，以詐術使人將本人或第三人之物交付者，處五年以
下有期徒刑、拘役或科或併科一千元以下罰金。
